【裁判字號】    95,交抗,49
【裁判日期】    950217
【裁判案由】    違反道路交通管理處罰條例
【裁判全文】
臺灣高等法院交通事件裁定              95年度交抗字第49號
抗  告  人  甲○○
即受處分人
上列抗告人因違反道路交通管理處罰條例案件，不服臺灣基隆地
方法院，中華民國94年11月24日所為裁定（94年度交聲字第284
號），提起抗告，本院裁定如下：
    主  文
抗告駁回。
    理  由
一、抗告意旨略以：「收到紅單，向基隆六堵監理站申訴，收到
    基隆監理站長吳明輝回函，不服判裁處以六千元罰鍰，寄出
    聲明異議書至基隆地方法院，回文是被駁回，為何已有照先
    後程序，為何會是因程序不符退回。因卡在這二張紅單，無
    法順利更換汽車駕照，這一點基隆六堵監理站的處置是合理
    的嗎，法院又退回這聲明異議書，就是說要我去繳交這二張
    根本不是我造成的紅單，然後才可更換新駕照嗎？天理公平
    何在？請重新再審這件案子」等語。
二、按受處分人不服第8條主管機關之處罰，得於接到裁決書之
    翌日起二十日內，向管轄地方法院聲明異議，道路交通管理
    處罰條例第87條第1項定有明文。同條例第8條第1項第1款則
    規定違反該條例第12條至第68條之規定者，由公路主管機關
    處罰之。再道路交通案件處理辦法第13條亦規定：「聲明異
    議，應以司法狀紙，敘述異議之理由，提出於原處分機關為
    之。原處分機關應於接受異議書狀後五日內，將該案卷宗及
    有關證物，送交該管地方法院或其分院交通法庭」，可見違
    反道路交通管理處罰條例受處分者，係以已受相關之公路主
    管機關為裁罰意思表示後（如違反道路交通管理處罰條例第
    69條至第84條之規定，則係以已受警察機關為裁罰之意思表
    示後，見該條例第8條第1項第2款），不服該裁決，始得向
    法院交通法庭聲明異議，而在行政主管機關未為裁罰前，因
    並無受何不利益行政處分，即無從依據異議程序救濟。
三、經查：
(一)、抗告人即異議人於民國（下同）94年10月25日具狀向原審法
    院交通法庭聲明異議，有異議狀上之收狀戳可查，惟經原審
    法院向主管機關交通部公路局臺北區監理所基隆監理站查詢
    結果，本件異議人違反道路交通管理事件一案，尚未經該站
    作出任何裁決，有該站94年11月9日北監基四字第094621069
    4號函一紙附卷可稽，足見抗告人向原審法院聲明本件異議
    時，公路主管機關尚未為任何裁罰之意思表示，則抗告人於
    公路主管機關未為裁決前即向原審法院聲明異議，其異議顯
    不合法律上程式，且屬不可補正。
(二)、原審法院以抗告人之異議不合法律上之程式予以駁回，經核
    原審裁定認事用法並無不合，抗告意旨所陳：「就是說要我
    去繳交這二張根本不是我造成的紅單，然後才可更換新駕照
    嗎？」等語，屬違規事實認定問題，本件抗告人係程序不合
    法，而法院受理案件係先審查程序後審查實體，猶如至醫院
    看病，應先完成掛號取得病歷等程序後始由醫生看病，則抗
    告人所陳應有誤解，本件抗告人宜待主管機關交通部公路局
    臺北區監理所基隆監理站裁決後，如認為不服裁決結果，再
    自行斟酌是否向臺灣基隆地方法院交通法庭聲明異議。
四、據上論結，應依道路交通案件處理辦法第26條，刑事訴訟法
    第412條，裁定如主文。
中    華    民    國    95    年    2    月    17     日
                  交通法庭審判長法  官  蔡永昌
                                法  官  陳榮和
                                法  官  施俊堯
以上正本證明與原本無異。
不得再抗告。
                                書記官  陳彥蕖
中    華    民    國    95    年    2     月    17    日


司法院資訊處製作；財團法人民間司法改革基金會備份。
